臺灣板橋地方法院民事裁定　　　　　　100年度事聲字第161號
異　議　人
即債權人　　華儷企業有限公司
法定代理人　范乾倉
相　對　人
即債務人　　許棋凱
　　　　　　張家成
上列當事人間假扣押事件，異議人對於民國100年5月13日本院民
事執行處司法事務官所為之100年度司裁全字第773號裁定提出異
議，本院裁定如下：
    主  文
異議駁回。
異議程序費用由異議人負擔。
    理  由
一、按當事人對於司法事務官處理事件所為之終局處分，得於處
    分送達後10日之不變期間內，以書狀向司法事務官提出異議
    ；司法事務官認前項異議有理由時，應另為適當之處分；認
    異議為無理由者，應送請法院裁定之；法院認該異議為有理
    由時，應為適當之裁定，認異議為無理由者，應以裁定駁回
    之，民事訴訟法第240條之4第1項至第3項分別定有明文。本
    件異議人就本院民事執行處司法事務官於民國100年5月13日
    所為駁回異議人對相對人之財產為假扣押之裁定（100年度
    司裁全字第773號），於100年5月19日收受送達後10日內提
    出異議，司法事務官認其異議無理由而送請本院裁定，核與
    上開規定相符，先予敘明。
二、本件異議意旨略以：異議人所提出之「付款協議書」、「補
    充協議」及律師函應已足以釋明請求之原因及假扣押之原因
    確為真實，雖然「付款協議書」與「補充協議」中所提及之
    「還款協議書」自形式上觀之，似非相同之協議書，然「補
    充協議書」係與「付款協議書」於同1日接續所簽定，「補
    充協議書」中所提及之「還款協議書」即係「付款協議書」
    ，僅係「補充協議」之前言部分將「付款協議書」誤載為「
    還款協議書」，然實則係同1份協議書，此觀簽立兩份協議
    之契約主體有華儷精密機械（昆山）有限公司（以下簡稱華
    儷公司）、昆山兆震電子有限公司（以下簡稱昆山兆震公司
    ）、相對人許棋凱及張家成參與簽約，而「補充協議」中則
    加入債權受讓人即異議人公司，由異議人受讓華儷公司對昆
    山兆震公司、相對人許棋凱、張家成等人之債權，此外，「
    補充協議」第2條所提及之債權及違約金金額共計人民幣000
    0000.00元，即為「付款協議書」第2條貨款總金額0000000
    元，加上第3條違約金0000000元之總額0000000.00元即明，
    故「付款協議書」與「補充協議」即係華儷公司轉讓系爭債
    權予異議人之證明文件，異議人確實已釋明請求之原因及假
    扣押之原因為真實，原裁定以異議人未就「付款協議書」與
    「還款協議書」之關係及未提出債權已經合法讓與之相關證
    明文件，應有誤會。上開付款協議書第2條付款金額、時間
    及方式規定，昆山兆震公司並未依約給付第1期款項，而華
    儷公司並已多次催告昆山兆震公司給付貨款，及要求相對人
    等負擔保證責任，惟相對人均置之不理拒不付款，故意遲延
    給付貨款及違約金之義務，致異議人受損害，嗣後異議人多
    次催告，仍不予理會，顯有刻意拖延，致異議人將來有不能
    強制執行或甚難執行之虞，異議人已就本件假扣押請求及假
    扣押之原因，提出付款協議書、補充協議、律師函影本等件
    而為釋明，原裁定駁回異議人假扣押之聲請，顯非有據。爰
    依法提出異議，並請求廢棄原裁定等語。
三、按債權人就金錢請求或得易為金錢請求之請求，欲保全強制
    執行者，固得聲請假扣押。惟此項聲請，依新修正民事訴訟
    法第526條第1、2 項規定，對於「請求之原因」及「假扣押
    之原因」應釋明之，如釋明不足，而債權人陳明願供擔保或
    法院認為適當者，法院始得定相當之擔保，命供擔保後為假
    扣押。債權人不得未為任何釋明，而全以擔保代其釋明之責
    。次按，依同法第284條規定：「釋明事實上之主張，得用
    可使法院信其主張為真實之一切證據。但不能即時調查者，
    不在此限。」所謂因釋明而應提出法院能即時調查之證據，
    係指當事人於釋明其事實上之主張時，應同時提出可供釋明
    用之證據，法院自無裁定限期命其補正之必要（最高法院75
    年度臺抗字第453號裁定參照）。而所謂「假扣押之原因」
    ，依同法第523條之規定，係指日後有不能強制執行或甚難
    執行之虞，或應在外國為強制執行之情形，如債務人浪費財
    產，增加負擔，或就財產為不利益之處分，將成為無資力之
    狀態，或將移住遠地、逃匿無蹤、隱匿財產等是。故依上開
    規定，債權人就「請求之原因」及「假扣押之原因」，依法
    均有釋明之義務，亦即須提出可使法院信其主張為真實之證
    據，必待釋明有所不足，而債權人陳明願供擔保或法院認為
    適當者，法院始得定相當之擔保，命供擔保後為假扣押。
四、查異議人前提出付款協議書、補充協議及律師催告函確已釋
    明異議人對於相對人「請求之原因」，業據異議人以付款協
    議書與補充協議書係同1日接續簽定，契約主體均為華儷公
    司、昆山兆震公司及相對人等2人參與，且兩份書面資料所
    載貨款加上違約金數額亦相同，故「付款協議書」與「補充
    協議」確係華儷公司轉讓系爭債權予異議人之證明文件，異
    議人確實已釋明對相對人等假扣押「請求之原因」甚明。至
    於「假扣押之原因」部分，雖據異議人提出律師催告函影本
    乙件為證，惟依該律師函所載內容，僅係上開債權讓與人華
    儷公司委託律師致函予昆山兆震公司催請依付款協議書內容
    履行，異議人尚未釋明相對人等2人究有何日後不能強制執
    行或甚難執行之虞之「假扣押之原因」存在，異議人僅泛稱
    ：「…。嗣後債權人多次催告，仍不予理會，顯有刻意拖延
    ，致債權人將來不能強制執行或甚難執行之虞」等語，然並
    未提出任何可使法院信其主張為真實之證據，即未盡釋明之
    義務，故自難因其陳明願供擔保，即認可補足其釋明之欠缺
    。從而，本件假扣押之聲請，即屬無從准許，應予駁回。司
    法事務官裁定駁回異議人假扣押之聲請，核無不合，異議意
    旨指摘原裁定不當，求予廢棄，非有理由，應予駁回。
五、據上論結，本件異議為無理由，爰裁定如主文。
中    華    民    國    100    年    6    月    16    日
                  民事第三庭    法  官  張紫能
以上正本係照原本作成
如對本裁定抗告，須於裁定送達後10日內向本院提出抗告狀，並
應繳納抗告費新台幣1000元整。
中    華    民    國    100    年    6    月    16    日
                                書記官  蔡佳容